【裁判字號】    95,交聲,1473
【裁判日期】    951013
【裁判案由】    交管條例聲異
【裁判全文】
臺灣板橋地方法院交通事件裁定       95年度交聲字第1473號
原處分機關  交通部公路總局臺北區監理所
受處分人即
異  議  人  甲○○
上列受處分人即異議人因違反道路交通管理處罰條例案件，對於
交通部公路總局臺北區監理所民國95年8 月15日所為之處分（北
監自裁字第裁40-C00000000號），聲明異議，本院裁定如下：
    主  文
異議駁回。
    理  由
一、按道路交通管理處罰條例業於民國94年12月8 日修正公布，
    並於95年7 月1 日施行，修正前之該條例第18條規定：「汽
    車車身、引擎、底盤等重要設備變更或調換，或因交通事故
    遭受重大損壞修復後，不申請公路主管機關施行臨時檢驗而
    行駛者，處汽車所有人六百元以上一千二百元以下罰鍰，並
    責令其檢驗」；修正後之該條則分為二項，其第1 項規定：
    「汽車車身、引擎、底盤、電系等重要設備變更或調換，或
    因交通事故遭受重大損壞修復後，不申請公路主管機關施行
    臨時檢驗而行駛者，處汽車所有人新臺幣二千四百元以上九
    千六百元以下罰鍰，並責令其檢驗」，其第2 項則規定：「
    汽車所有人在一年內違反前項規定二次以上者，並吊扣牌照
    三個月；三年內經吊扣牌照二次，再違反前項規定者，吊銷
    牌照」。是以就汽車車身等重要設備變更或調換，不申請公
    路主管機關施行臨時檢驗而行駛者，對於汽車所有人之處罰
    ，應以修正前之上開法律規定處罰較輕（僅處600 元以上1,
    200 元以下罰鍰【即新台幣1,800 元以上3,600 元以下罰鍰
    】），修正後之上開法律規定則處罰較重（處2,400 元以上
    9,600 元以下罰鍰，並另增吊扣、吊銷牌照之處罰規定）。
    其次，道路交通管理處罰條例本質上係屬行政罰而非刑罰，
    雖該條例本身未設有法律變更比較之規定，惟於94年2 月5
    日公布，嗣於95年2 月5 日生效施行之行政罰法，則係屬行
    政罰之基本法，自可援引適用（此參照行政罰法第1 條規定
    即明）；而該法第5 條規定：「行為後法律或自治條例有變
    更者，適用行政機關最初裁處時之法律或自治條例。但裁處
    前之法律或自治條例有利於受處罰者，適用最有利於受處罰
    者之規定」，乃明定行政罰之法律或自治條例變更時之適用
    ，係採「從新從輕」之處罰原則，亦即於行為後、行政機關
    最初裁處前之法律或自治條例有變更者，原則上係「從新」
    ，適用行政機關最初裁處時之法律或自治條例；僅於裁處前
    之法律或自治條例有利於受處罰者，始例外「從輕」，適用
    最有利於受處罰者之規定。職是，倘汽車所有人於前揭道路
    交通管理處罰條例修正施行前有上開應受處罰之情形，而於
    行政機關最初裁處時已係該條例修正施行後，因修正前之處
    罰較輕，有利於汽車所有人，行政機關自應「從新從輕」而
    依修正前之前揭法律規定裁罰。
二、原處分機關認受處分人即異議人甲○○所有之車牌號碼8F-6
    022 號自小客車，於95年6 月18日凌晨1 時30分許，在省道
    台二線22公里處，因車身變更未申請臨時檢驗即行駛，而為
    警當場查獲，涉有修正前道路交通管理處罰條例第18條之違
    規，嗣經警製單舉發後，爰依修正前道路交通管理處罰條例
    第18條規定（裁決書贅載「第1 項」），於95年8 月15日以
    北監自裁字第裁40-C00000000號裁罰異議人罰鍰新台幣（下
    同）1,800 元，並責令其檢驗在案，此有臺北縣政府警察局
    舉發違反道路交通管理事件通知單影本、原處分機關違反道
    路交通管理事件裁決書影本各1 份附卷可按。
三、聲明異議意旨略以：異議人前揭車輛為增加車體剛性，且增
    加安全性，保護駕駛人，始裝設防滾架，並未影響行車安全
    ，亦無拆除車內後座之型式，且裝設進氣系統，僅係將橡膠
    材質更換為耐溫美觀之鋁管，亦無影響行車安全，自無不許
    之理。又道路交通管理處罰條例第18條亦未規定不得裝設防
    滾架、進氣系統，而該等物件均係合法購買，為何不得安裝
    ？爰聲明異議，請求撤銷原處分云云。
四、經查，異議人所有之前揭自小客車車廂內確有安裝大型之鐵
    製鋼管（即防滾架），且亦有將引擎室內進氣管線系統變更
    之情形（包含進器岐管、「香菇頭」等等），此為異議人所
    不爭執，亦有前揭自小客車之照片10幀附卷可稽，應堪認屬
    真實。參以異議人所為上開之安裝或變更，並非僅係車身細
    微或不甚重要部分之變更，事實上業已破壞原廠車身結構與
    規格，衡情已屬車身此等重要設備之變更，依法自應申請公
    路主管機關臨時檢驗後，始能行駛，故異議人既未申請臨時
    檢驗即行駛，自符前揭應受處罰之規定，異議人辯稱並無道
    路交通管理處罰條例第18條所規定之情形，自無足取。至異
    議人固另辯稱加裝前揭物件並未影響行車安全，且該等物件
    係合法購買云云。惟查，道路交通管理處罰條例第18條違規
    行為之成立，並不以變更車身「致影響行車安全」為必要，
    且亦與變更車身之物件是否合法購買無關，是異議人執此為
    辯，亦無足取。
五、綜上所述，異議人所有之前揭自小客車確有車身變更，卻未
    申請臨時檢驗而行駛之交通違規行為，揆諸首揭法律規定與
    說明，原處分機關審酌本件違規相關情節，並因裁決之日期
    為95年8 月15日，經比較新舊法後，從輕依修正前之前揭道
    路交通管理處罰條例規定，裁罰異議人罰鍰1,800 元，並責
    令其檢驗，於法當無不合。異議人仍執詞聲明異議，洵無理
    由，本院自應裁定駁回其異議。
六、結論：依道路交通管理處罰條例第87條第2 項、道路交通案
    件處理辦法第19條，裁定如主文。
中    華    民    國    95    年    10    月    13    日
                  交通法庭      法  官  陳信旗
以上正本證明與原本無異。
如不服本裁定，應於送達後5 日內向本院提出抗告狀。
                                書記官  陳昭綾
中    華    民    國    95    年    10    月    14    日


司法院資訊處製作；財團法人民間司法改革基金會備份。
